臺灣桃園地方法院民事裁定             100年度小上字第53號
上  訴  人  台北桃源社區管理委員會
法定代理人  張泉永
被上訴人    王台春
上列當事人間請求給付管理費事件，上訴人對於中華民國100 年
8 月25日本院桃園簡易庭100 年度桃小字第837 號第一審小額民
事判決提起上訴，本院裁定如下：
    主  文
上訴駁回。
第二審訴訟費用新臺幣壹仟伍佰元由上訴人負擔。
    理  由
一、按對於小額程序之第一審裁判之上訴或抗告，非以其違背法
    令為理由，不得為之；上訴狀內應記載上訴理由，表明(一)原
    判決所違背之法令及其具體內容，(二)依訴訟資料可認為原判
    決有違背法令之具體事實，民事訴訟法第436 條之24第2 項
    、第436 條之25分別定有明文。所謂判決有違背法令，乃指
    判決不適用法規或適用不當，為同法第468 條所明定，此亦
    為小額事件之上訴程序所準用（民事訴訟法第436 條之32第
    2 項參照）。而以判決有不適用法規或適用不當為上訴理由
    時，其上訴狀或理由書應有具體之指摘，並揭示該法規之條
    項或內容，若係成文法以外之法則，應揭示該法則之旨趣，
    倘為司法院解釋或最高法院之判例，則應揭示該判解之字號
    或其內容，如依民事訴訟法第469 條所列第1 款至第5 款理
    由提起上訴時，其上訴狀或理由書應揭示合於該條款之事實
    ，上訴理由狀如未依此項方法表明者，即難認為已對原判決
    之違背法令有具體之揭示，其上訴自難認為合法，最高法院
    71年台上字第314 號判例可資參照。再按當事人於第二審程
    序不得提出新攻擊或防禦方法。但因原法院違背法令致未能
    提出者，不在此限，民事訴訟法第436 條之28定有明文。
二、本件上訴意旨略以：(一)被上訴人為上訴人社區之住戶，於民
    國89年4 月起至95年3 月止擔任社區主任委員、副主任委員
    職務期間，共積欠管理費新台幣（下同）82,383元。原審判
    決引用公寓大廈管理條例第10條第2 項之規定，認被上訴人
    得依上訴人社區第6 屆第3 次區分所有權人會議（下稱系爭
    區分所有權人會議）決議內容免繳管理費，惟上開條例第10
    條第2 項係指關於「對共用部分、約定共用部分之修繕、管
    理、維護，由管理負責人或管理委員會為之」，亦即屬於修
    繕、管理、維護執行義務之規範，與基本義務即管理費之繳
    納無關，原審判決套錯法條，難謂判決不違背法令。(二)繳納
    管理費實為每個住戶之基本義務，不得免除，原判決竟認定
    管理費之繳納義務得以區分所有權人會議免除，顯有違法，
    原審判決對被上訴人所舉出之會議決議是否悖於公序良俗及
    是否違背會議召集程序，決議是否合法等爭議，均未予以調
    查，有違民事訴訟法第277 條之規定。原審判決上訴人敗訴
    ，有所違誤，為此提起上訴等語，並聲明：(一)原判決廢棄；
    (二)被上訴人應給付上訴人82,383元，及自支付命令送達翌日
    起自清償日止，按週年利率5%計算之利息。
三、經查，上訴人係以原審判決就公寓大廈管理條例第10條第2
    項規定適用不當為由，提起本件上訴。然而，原審判決並未
    引用公寓大廈管理條例第10條第2 項規定為其判決依據，此
    觀諸原審判決「事實及理由」欄第參項之記載甚明，上訴人
    此部分之主張，顯非可採。再上訴人於原審係以系爭區分所
    有權人會議出席人數不符規定，質疑該會議所為社區主委、
    副主委、監委、財委於任期內免繳管理費此一決議之效力（
    見原審卷第47頁背面），此部分業經原審認定區分所有權人
    會議出席人數不足法定人數，係屬決議方法之違法，而系爭
    區分所有權人會議係於89年3 月5 日召集，縱令有上訴人所
    指出席人數不足法定人數之瑕疵，亦因未經與會表示異議或
    未與會之區分所有權人或住戶，於會後3 個月之除斥期間內
    向法院請求撤銷，而繼續有效存在，故被上訴人得依系爭區
    分所有權人會議決議事項免納任職社區財委期間之管理費，
    而駁回上訴人之請求。本件上訴人並未就原審判決前揭駁回
    上訴人請求之認事用法有何違背法令之處為具體之指摘，並
    說明其違背法令之內容，依首揭說明，應認其上訴為不合法
    。至上訴人於上訴理由中主張管理費之繳納義務不得以區分
    所有權人會議決議免除，系爭區分所有權人會議是否有召集
    程序之違法、決議內容是否違背公序良俗等情，原審均未予
    調查，違反民事訴訟法第277 條之規定云云。經核上訴人上
    開主張係屬新攻擊防禦方法，且無因原法院違背法令致未能
    提出之情事，依民事訴訟法第436 條之28前段之規定，於本
    件小額訴訟之第二審程序不得提出，本院依法自不得調查及
    審酌。從而，本件上訴難認上訴人已為合法表明上訴理由，
    依前開規定及說明，其上訴為不合法，應予駁回。何況公寓
    大廈管理條例第10條第2 項規定「…其費用若區分所有權人
    會議或規約另有約定者，從其規定。」，而原審判決已明白
    指出系爭所有權人會議尚繼續有效存在，該決議免除被上訴
    人任職期間之管理費，依上規定，即應從其規定。上訴人上
    揭指稱，即屬誤會，併此敘明。
四、末按於小額訴訟之上訴程序，法院為訴訟費用之裁判時，應
    確定其費用額，又訴訟費用，由敗訴之當事人負擔，民事訴
    訟法第436 條之19第1 項、第436 條之32第1 項、第78條規
    定甚明。本件上訴既不合法，第二審訴訟費用1,500 元自應
    由上訴人負擔。爰依上揭法律規定，確定本件上訴人應負擔
    之訴訟費用額為1,500 元。
五、據上論結，本件上訴為不合法。依民事訴訟法第436 條之32
    第1 項、第2 項、第444 條第1 項前段、第436 條之19第1
    項、第95條、第78條，裁定如主文。
中    華    民    國  100     年    11    月    21    日
                  民事第二庭審判長法  官  劉克聖
                                  法  官  高明德
                                  法  官  陳彥年
以上裁定正本係按原本作成。
本裁定不得抗告。
中    華    民    國   100    年    11    月    21    日
                                  書記官  黃盈菁